【裁判字號】    97,審聲,1133
【裁判日期】    970930
【裁判案由】    聲明異議
【裁判全文】
臺灣高雄地方法院民事裁定            97年度審聲字第1133號
聲  請  人  甲○○○保險股份有限公司
法定代理人  乙○○
相  對  人  黃錦雪之遺產管理人  李淑欣律師
上列當事人因拍賣抵押物強制執行事件，異議人對於中華民國97
年4 月22日本院民事執行處司法事務官所為97年度司執字第2269
4 號裁定提出異議，本院裁定如下：
    主  文
原裁定廢棄。
    理  由
一、本件異議人持本院於95年4 月7 日所為95年度拍字第322 號
    拍賣抵押物裁定為執行名義（該裁定之相對人則記載為黃錦
    雪），然於95年7 月28日具狀以黃錦雪之遺產管理人為相對
    人，聲請就該裁定所列之不動產為強制執行。復於96年4 月
    4 日具狀追加以本院95年度票字第4865號本票裁定為執行名
    義，本院民事執行處經審酌結果，認黃錦雪早已於異議人聲
    請強制執行前之94年10月15日死亡而無當事人能力，且亦無
    從補正，其強制執行之聲請即難認合法為由，駁回其聲請。
二、異議意旨略以：按依非訟事件法第30條規定聲請狀應載明之
    事項中相對人及遺產管理人並非必須列載，或記載之相對人
    因抵押權之設定後，抵押物所有權移轉以致不符者，債權人
    仍可依此裁定為執行名義逕列抵押物所有權人為債務人。本
    件拍賣抵押物裁定雖只列相對人而未列遺產管理人，拍賣抵
    押物之裁定屬對物之執行名義，非必列載相對人，且該執行
    名義之拍賣裁定雖只列相對人而未列遺產管理人，然已於95
    年7 月3 日送達於遺產管理人李淑欣，另本案聲請人於95年
    7 月28日聲請強制執行，並已合法送達於遺產管理人，然遺
    產管理人並未聲明異議，故無違反民事訴訟法249 條第1 項
    第6 款之規定，況相對人之繼承人均已拋棄繼承，故指定遺
    產管理人進行最後拍賣程序，若續遭駁回，不惟聲請人須重
    複繳納執行費、鑑價費等，亦增加遺產管理人程序上之不便
    利，且本案之執行程序若不駁回，並無任何人之權利受不利
    益，原裁定僅以黃錦雪死亡為由，即駁回伊之聲請，尚有違
    誤，爰求為廢棄原裁定等語。
三、按司法事務官依法院組織法第17條之2 規定，司法事務官辦
    理拘提、管收以外之強制執行事件。則本件司法事務官所為
    之處分，程序上合於法之所定。又依強制執行法第12條當事
    人或利害關係人，對於執行法院強制執行之命令，或對於執
    行法官、書記官、執達員實施強制執行之方法，強制執行時
    應遵守之程序，或其他侵害利益之情事，得於強制執行程序
    終結前，為聲請或聲明異議。本件係異議人對於司法事務官
    所認定之執行命令不合法部份提起異議，自合於法之所定，
    本院即得就當事人之異議而為裁定，先此敘明。
四、經查：
  (一)本件異議人據以聲請強制執行之執行名義即本院95年度拍字
    第332 號裁定，係於95年4 月7 日所為，當時黃錦雪即已死
    亡，則該裁定自非合法有效之裁定，惟異議人嗣經聲請選任
    黃錦雪之遺產管理人，並向本院陳報後將上開裁定送達黃錦
    雪之遺產管理人李淑欣，李淑欣本得據以提出抗告，然李淑
    欣收受送達後並未抗告，足見黃錦雪之遺產管理人李淑欣乃
    同意並承受該裁定，則該裁定自為合法之執行名義。
  (二)又拍賣抵押物之裁定，屬強制執行法第4 條第1 項第5 款所
    稱之執行名義，依同法第4 條之2 規定，其效力應及於該裁
    定所列當事人之繼受人。依此規定，異議人自得執該裁定以
    黃錦雪之繼承人為相對人，聲請就該裁定所列之不動產為強
    制執行。再者，依司法院及行政院共同訂定發布之「未繼承
    登記不動產辦理強制執行聯繫辦法」第1 條規定，此種情形
    得因債權人之聲請，依強制執行法第11條第3 項規定，由債
    權人代辦繼承登記；依同法第9 條規定，在執行名義成立後
    ，債務人死亡而債權人對該債務人所遺不動產為強制執行時
    ，應改列繼承人為債務人。就此而言，已合法成立生效之執
    行名義，在債務人死亡後欲就遺產為強制執行時，即得逕行
    改列已死亡債務人之繼承人為債務人，並就該遺產由債權人
    代辦繼承登記後續為執行，而本件異議人確實業以黃錦雪之
    遺產管理人為聲請強制執行之相對人，均合於上開之規定，
    則自不得以原執行名義所載債務人已死亡而駁回其強制執行
    之聲請。
  (三)本件異議人於聲請強制執行時，原執行名義所列相對人黃錦
    雪雖已死亡，但因依上開規定及說明，黃錦雪之遺產管理人
    收受送達後，異議人並改列黃錦雪之遺產管理人為債務人而
    聲請強制執行，自已合於法之所定，則原裁定以黃錦雪已死
    亡為由，駁回異議人之聲請，尚有違誤。異議意旨指摘原裁
    定不當，求予廢棄，為有理由，應予廢棄，並由民事執行處
    續為相關執行程序。
  (四)另異議人所另追加之執行名義為本院95年度票字第4865 號
    本票裁定，因未對於黃錦雪之遺產管理人為送達，本不生合
    法送達之效力，應請求撤銷原確定證明再行送達，以為合法
    之執行名義，附此敘明。
五、據上論結：本件異議為有理由，依強制執行法第30條之1 、
    民事訴訟法第240 條之4 第3 項前段，裁定如主文。
中    華    民    國    97    年    9     月    30    日
                  民事第二庭法  官  陳嘉惠
正本係照原本作成。
如對本裁定抗告，須於裁定送達後10日內向本院提出抗告狀。
中    華    民    國    97    年    9     月    30    日
                            書記官  謝宗霖


司法院資訊處製作；財團法人民間司法改革基金會備份。
